【裁判字號】    95,易,191
【裁判日期】    950503
【裁判案由】    違反電子遊戲場業管理條例
【裁判全文】
臺灣屏東地方法院刑事判決               95年度易字第191號
聲  請  人  臺灣屏東地方法院檢察署檢察官
被      告  甲○○
上列被告因違反電子遊戲場業管理條例等案件，經檢察官聲請簡
易判決處刑（95年度偵字第697 號）及移送併辦（臺灣臺南地方
法院檢察署95年度偵字第886 號、第1504號、第1710號、第2970
號、第3930號、第4220號及臺灣高雄地方法院檢察署95年度偵字
第7284號、第9370號），本院認不宜以簡易判決處刑，改依通常
程序審理，被告於本院準備程序中就被訴事實為有罪之陳述，經
本院合議庭裁定由受命法官獨任依簡式審判程序審理，判決如下
：
    主  文
甲○○共同以賭博為常業，累犯，處有期徒刑壹年貳月。扣案如
附號編號至所示之所示之電子遊戲機具（均含IC板）、附表
編號、之賭博性電子遊戲機具（均含IC板）、附表編號、
、、所示之代幣、附表編號所示之現金、附表編號、
所示之賭資，均沒收。
    事  實
一、甲○○曾於民國94年間，因妨害風化案件，經臺灣臺南地方
    法院94年度簡字第2400號判處有期徒刑3 月確定，甫於95年
    2 月21日易科罰金執行完畢（本件連續行為迄至95年2 月26
    日止，故構成累犯）。且於94年間，因違反電子遊戲場業管
    理條例案件，經臺灣臺南地方法院於94年10月31日以94年度
    簡字第2206號判處有期徒刑6 月、同年12月30日確定（判決
    係於94年12月13日送達甲○○，故既判力時點為94年12月13
    日）
二、詎甲○○仍不知悛悔，明知未依電子遊戲場業管理條例規定
    辦理營利事業登記者，不得經營電子遊戲場業，竟基於概括
    犯意，連續於94年12月14日至95年2 月26日之期間內（即自
    上開確定判決既判力時點起算至最後1 次被查獲時止，犯罪
    時間業經檢察官當庭更正），與其於附表編號至所示商
    店內僱用之店員、或與附表編號之商店負責人，共同基於
    犯意聯絡，各於附表所示時間、地點，未經登記許可，擅自
    擺設其所有如附表所示之電子遊戲機台，供附表所示查獲之
    顧客及不特定人把玩；又其於附表編號、之營業場所，
    除有上開違法經營電子遊戲場業外，尚藉所擺設之賭博性電
    子遊戲機台，與附表所示之賭客邱榮昌、王榮三及不特定之
    人賭博財物，由賭客以新台幣之硬幣或兌換所得之代幣投入
    機具內押注賭輸贏，押中者依各該機台之賠率供賭客累積分
    數，經洗分後以所得積分兌換現金，未中者，押注金則落入
    機匣內歸甲○○所有，藉此射倖之賭博方式，計算輸贏，並
    分別僱用有共同犯意聯絡如附表編號之店員劉忠信、編號
    之商店負責人葉彩蓮擔任收銀員及洗分、兌換現金之工作
    ，並恃之維生以為常業。嗣於附表所示之時間、地點先後為
    警查獲9 次，並扣得其所有且供非法經營電子遊戲場業所用
    如附表編號至所示之電子遊戲機台（均含IC板）、附表
    編號、、之代幣、其所有且為非法經營電子遊戲場業
    所得如附表編號所示之現金、及當場查獲之賭博之器具如
    附表附表編號、所示之賭博性電子遊戲機台（均含IC板
    ）、編號之代幣及附表編號、之賭資。
三、案經屏東縣警察局潮州分局被告臺灣屏東地方法院檢察署檢
    察官聲請簡易判決處刑及移送併辦，臺南縣警察局永康分局
    、麻豆分局報告臺灣臺南地方法院檢察署檢察官移送併辦及
    高雄市政府警察局前鎮分局、高雄縣警察局旗山分局報告臺
    灣高雄地方法院檢察署移送併辦。
    理  由
一、本件被告所犯係死刑、無期徒刑、最輕本刑為3 年以上有期
    徒刑以外之罪，其於本院準備程序中就被訴事實為有罪之陳
    述，經本院合議庭裁定由受命法官獨任依簡式審判程序，先
    予敘明。
二、上開事實，訊據被告甲○○於本院審理中坦承不諱，核與證
    人即附表所示之店員王鴻勳、吳慶輝、朱婉綾、洪玉桂、陳
    美芬於警詢中證稱，店員黃莉雯、薛雅杏、劉忠信及附表編
    號之商店負責人葉彩蓮於警詢、偵查中證稱情節相符，並
    經證人即附表所示之顧客駱有成、黃文堂、林火龍、沈賜郎
    、顏岑岡、林詮頂、林文通於警詢中證稱，賭客邱榮昌、王
    榮三於警詢、偵查中證稱渠等在查獲地點把玩電子遊戲機具
    或賭博等語綦詳，並有現場圖9 份、查獲照片共57張在卷可
    稽，此外，復有被告所有且供非法經營電子遊戲場業所用如
    附表編號至所示之電子遊戲機台（均含IC板）、附表編
    號、、之代幣、被告所有且為非法經營電子遊戲場業
    所得如附表編號所示之現金及當場查獲之賭博之器具如附
    表附表編號、所示之賭博性電子遊戲機台（均含IC板）
    、編號之代幣及附表編號、之賭資扣案可佐。綜上，
    本件事證明確，被告犯行洵堪認定，應依法論科。
三、按所謂電子遊戲場「業」，指「業務」而言。刑法上所謂業
    務，係以事實上執行業務者為標準，指以反覆同種類之行為
    為目的之社會的活動而言；執行此項業務，縱令欠缺形式上
    之條件，仍無礙於業務之性質。因此不論該事業是否「專營
    」電子遊戲場業，亦不問經營是否需達「一定之規模」，即
    使於原本所營事業外，兼營電子遊戲場業，或所經營之電子
    遊戲場不具相當之規模，亦無礙於電子遊戲場業管理條例相
    關規定之適用。故商業登記法第4 條所規定之小規模商業，
    縱得免依該法申請商業登記，但如未依電子遊戲場業管理條
    例辦理營利事業登記，仍不得經營電子遊戲場業，自不待言
    。否則，業主為逃避該條例之規範、處罰，儘可以「兼營」
    或「小規模」等經營方式為之，將出現管理及規範上之漏洞
    ，反而無法有效達成立法之目的，亦與電子遊戲場業管理條
    例之立法意旨有違（最高法院90年台非字第276 號判例參照
    ）；另按刑法上所謂常業犯，係指反覆以同種類行為為目的
    之社會活動之職業性犯罪而言，至於犯罪所得之多寡，是否
    恃此犯罪為唯一之謀生職業，則非所問，縱令兼有其他職業
    ，仍無礙於該常業犯罪之成立（最高法院85年台上字第510
    號判例意旨可參），是核被告如附表編號至，未經許可
    經營電子遊戲場業，即擅自在其所經營之商店（或在他人經
    營商店）擺設電子遊戲機台供不特定顧客把玩，所為係違反
    電子遊戲場業管理條例第15條規定，應依同條例第22條規定
    處斷；又其如附表編號、部分，除有上開違法經營電子
    遊戲場業外，尚藉其所擺設之賭博性電子遊戲機台，與不特
    定之賭客賭博財物，且被告分在臺南、高雄等地擺設賭博性
    電子遊戲機台達相當之數量，以此經營規模，足認其顯係藉
    經常反覆與人賭博從中獲利恃以維生，是核被告此部分所為
    ，另犯刑法第267 條之常業賭博罪（論罪法條業經檢察官當
    庭變更之，見本院卷第本院無庸再予變更）。被告與所僱用
    之店員王鴻勳、吳慶輝、朱婉綾、洪玉桂、陳美芬、黃莉雯
    、薛雅杏、劉忠信及附表編號之商店負責人葉彩蓮，分別
    就就上開違反電子遊戲場業及常業賭博罪（僅指劉忠信、葉
    彩蓮）犯行間，各有犯意聯絡及行為分擔，為共同正犯。又
    被告先後擺設電子遊戲機之地點不同，經營時間亦有先後差
    異，應係數個非法營業行為，其數非法營業行為，時間緊接
    ，所犯罪名亦相同，顯係出於概括之犯意反覆為之，為連續
    犯，該部分應依刑法第56條規定論以1 罪，並加重其刑。再
    所犯上開非法經營電子遊戲場業罪及常業賭博罪之間，有方
    法、結果之牽連犯關係，應從一重論以常業賭博罪處斷。本
    件除附表編號之犯行外，其餘部分犯罪事實均未經檢察官
    聲請簡易判決處刑，然與聲請事實分別有連續犯（違反電子
    遊戲場業管理條例部分）、牽連犯（常業賭博部分）之裁判
    上一罪關係，為聲請意旨效力所及，且均經檢察官移送併辦
    ，本院自應併予審理。又被告曾於94年間，因妨害風化案件
    ，經臺灣臺南地方法院94年度簡字第2400號判處有期徒刑3
    月確定，甫於95年2 月21日易科罰金執行完畢，有臺灣屏東
    地方法院檢察署刑案資料查註紀錄表、臺灣高等法院被告前
    案紀錄表在卷可考，其於有期徒刑執行完畢5 年內再犯本件
    有期徒刑以上之罪（蓋因本件連續行為及常業犯行為均迄至
    95年2 月26日止，最高法院33年上字第1577號判例參照），
    係屬累犯，應依刑法第47條規定加重其刑。爰審酌被告有多
    次賭博及違反電子遊戲場業管理條例案之前科，且甫於94年
    間，又因違反電子遊戲場業管理條例案件，經臺灣臺南地方
    法院於94年10月31日以94年度簡字第2206號判處有期徒刑6
    月、同年12月30日確定（有前揭紀錄表可參），竟毫無警惕
    ，仍一再於臺南、高雄、屏東等各地非法經營電子遊戲場業
    ，法治觀念甚差，更於部分營業場所兼有常業賭博行為，藉
    以牟利，非但助長社會投機心理，亦影響正常經濟活動，且
    被查獲次數高達9 次（甚有於同一地點者），足認其乃抱持
    僥倖心態，顯無悔意等一切情狀，量處如主文所示之刑。再
    扣案如附表編號至所示之電子遊戲機台（均含IC板）、
    附表編號、、之代幣，均為被告供承為其所有且供非
    法經營電子遊戲場業所用等語在卷；而附表編號顧客投擲
    入娃娃機之現金，則為被告所有且屬非法經營電子遊戲場業
    所得，爰分別依刑法第38條第1 項第2 款、第3 款規定，併
    予宣告沒收。另附表編號、所示之賭博性電子遊戲機台
    （均含IC板）及附表編號代幣，則為當場賭博之器具；附
    表編號、之賭資，則屬在賭台所查獲之財物，均應依刑
    法第266 條第2 項之規定，不問屬於被告與否，亦併予宣告
    沒收。
據上論斷，應依刑事訴訟法第452 條、第273 條之1 第1 項、第
299 條第1 項前段，電子遊戲場業管理條例第22條，刑法第11條
前段、第28條、第56條、第267 條、第55條、第47條、第266 條
第2 項、第38條第1 項第2 款、第3 款，罰金罰鍰提高標準條例
第1 條前段，判決如主文。
本案經檢察官王光傑到庭執行職務
中   華   民    國    95    年     5     月     3     日
                            刑事第四庭  法  官  劉敏芳
以上正本證明與原本無異。
如不服本判決應於收受本判決送達後十日內向本院提出上訴書狀
，其未敘述上訴理由者，並得於提起上訴後十日內向本院補提理
由書狀（均須按他造當事人之人數附繕本）「切勿逕送上級法院
」
中    華    民    國    95    年    5     月    3     日
                                        書記官  許倬維
附表
┌──┬────┬────┬────┬────┬────┬──────────┬────┐
│編號│犯罪時間│犯罪地點│經營方式│共   犯 │查獲時間│扣 案 物 品         │偵查案號│
├──┼────┼────┼────┼────┼────┼──────────┼────┤
│  │自94年12│台南縣永│擺設右列│店員王鴻│94年12月│電子遊戲機台：      │台南地檢│
│    │月14日起│康市二王│電子遊戲│勳（受僱│17日23時│金象王1台           │95年度偵│
│    │至同年12│里中山南│機台，供│期間自94│10分許  │大舞台1台           │字第 886│
│    │月17日23│路738號 │不特定人│年12月1 │        │傻豬1台             │號      │
│    │時10分止│「光旌便│把玩（現│日起）  │        │超級賽馬雙人座1台   │        │
│    │        │利超商」│場查獲顧│        │        │魔法球1台           │        │
│    │        │        │客駱有成│        │        │（以上均含IC板）    │        │
│    │        │        │）      │        │        │                    │        │
├──┼────┼────┼────┼────┼────┼──────────┼────┤
│  │自94年12│台南縣永│擺設右列│店員吳慶│94年12月│電子遊戲機台：      │台南地檢│
│    │月14日起│康市自強│電子遊戲│輝（受僱│17日23時│金象王1台           │95年度偵│
│    │至同年12│路605號 │機台，供│時間自94│30分許  │賽馬雙人座1台       │字第1504│
│    │月17日23│「STOP超│不特定人│年12月初│        │（以上均含IC板）    │號      │
│    │時30分止│商」    │把玩（現│起）    │        │                    │        │
│    │        │        │場查獲顧│        │        │                    │        │
│    │        │        │客黃文堂│        │        │                    │        │
│    │        │        │）      │        │        │                    │        │
├──┼────┼────┼────┼────┼────┼──────────┼────┤
│  │自94年12│台南縣永│擺設右列│店員朱婉│94年12月│電子遊戲機台：      │台南地檢│
│    │月14日起│康市六合│電子遊戲│綾（僅代│18日13時│金象王1台           │95年度偵│
│    │至同年12│里新興街│機台，供│班94年12│45分許  │超級大舞台1台       │字第1710│
│    │月18日13│93 號「 │不特定人│月18日）│        │（以上均含IC板）    │號      │
│    │時45分止│樂而富超│把玩（現│        │        │                    │        │
│    │        │商」    │場查獲顧│        │        │                    │        │
│    │        │        │客林火龍│        │        │                    │        │
│    │        │        │）      │        │        │                    │        │
├──┼────┼────┼────┼────┼────┼──────────┼────┤
│  │自94年12│台南縣麻│擺設右列│店員洪玉│95年1月1│電子遊戲機具：      │台南地檢│
│    │月14日起│豆鎮小埤│電子遊戲│桂（受僱│1日13時1│金象王1台           │95年度偵│
│    │至95年1 │里 1鄰苓│機台，供│時間自94│5分許   │魔法球1台           │字第2970│
│    │月11日13│子林 1-6│不特定人│年8 月間│        │麻將台1台           │號      │
│    │時15分止│號「STOP│把玩（現│起，惟該│        │跑馬台2台           │        │
│    │        │超商」  │場查獲顧│處自同年│        │超級大舞台2台       │        │
│    │        │        │客沈賜郎│12間起始│        │（以上均含IC板）    │        │
│    │        │        │）      │開始擺放│        ├──────────┤        │
│    │        │        │        │遊戲機台│        │顧客投擲入機台內之  │        │
│    │        │        │        │）      │        │代幣995 枚          │        │
│    │        │        │        │        │        │                    │        │
├──┼────┼────┼────┼────┼────┼──────────┼────┤
│  │自94年12│台南縣永│擺設右列│店員陳美│95年2月8│電子遊戲機具：      │台南地檢│
│    │月14日起│康市二王│電子遊戲│芬（受僱│日21時許│滿貫大亨1台         │95年度偵│
│    │至95年2 │里中山南│機台，供│時間自94│        │金象王1台           │字第3930│
│    │月8 日21│路 736號│不特定人│年11月3 │        │大舞台1台           │號      │
│    │時止    │1 樓「光│把玩（現│日起）  │        │賽馬雙人座1台       │        │
│    │        │旌便利商│場查獲顧│        │        │（以上均含IC板）    │        │
│    │        │店」    │客顏岑岡│        │        │                    │        │
│    │        │        │）      │        │        │                    │        │
├──┼────┼────┼────┼────┼────┼──────────┼────┤
│  │自94年12│屏東縣潮│擺設右列│店員黃莉│95年1月1│電子遊戲機具：      │屏東地檢│
│    │月14日起│州鎮三和│電子遊戲│雯（受僱│6日9時45│滿貫大亨1台         │95年度偵│
│    │至95年1 │里太平路│機台，供│時間自94│分許    │大舞台2台           │字第 697│
│    │月16日9 │166 號「│不特定人│年12月21│        │水果台2台           │號      │
│    │時45分止│富而樂超│把玩    │日起）  │        │超級大舞台2台       │        │
│    │        │商」    │        │        │        │新象王水果台1台     │        │
│    │        │        │        │        │        │跑馬1台             │        │
│    │        │        │        │        │        │娃娃機14 台         │        │
│    │        │        │        │        │        │（以上均含IC板）    │        │
│    │        │        │        │        │        ├──────────┤        │
│    │        │        │        │        │        │顧客投擲入遊戲機台  │        │
│    │        │        │        │        │        │內之代幣462 枚      │        │
│    │        │        │        │        │        ├──────────┤        │
│    │        │        │        │        │        │顧客投擲入娃娃機內  │        │
│    │        │        │        │        │        │之現金2170元        │        │
├──┼────┼────┼────┼────┼────┼──────────┼────┤
│  │自95年1 │高雄市前│擺設右列│店員薛雅│95年2 月│電子遊戲機具：      │高雄地檢│
│    │月中旬間│鎮區長江│之電子遊│杏（受僱│17日17時│決戰網2台           │95年度偵│
│    │起至95年│街69「全│戲機台予│時間僅有│10分許  │賽狗1 台            │字第9370│
│    │2 月17日│民超商」│不特定人│3日）   │        │（以上均含IC板）    │號      │
│    │17時10分│        │把玩（現│        │        ├──────────┤        │
│    │許止    │        │場查獲顧│        │        │顧客投入機具內之代  │        │
│    │        │        │客林詮頂│        │        │幣750枚             │        │
│    │        │        │、林文通│        │        │                    │        │
│    │        │        │）      │        │        │                    │        │
├──┼────┼────┼────┼────┼────┼──────────┼────┤
│  │自上開編│台南縣永│藉擺設右│店員劉忠│95年2月2│賭博性電子遊戲機具：│台南地檢│
│    │號被查│康市二王│列之賭博│信（受僱│5日16時2│賽馬雙人座1 台      │95年度偵│
│    │獲之95年│里中山南│性電子遊│時間自95│0分許   │傻熊1台             │字第4220│
│    │2 月8 日│路736號1│戲機台與│年2 月15│        │傻豬1 台            │號      │
│    │後某日起│樓「STOP│不特定人│日起）  │        │魔法球1台           │        │
│    │至95年2 │超商」  │賭博財物│        │        │滿貫大亨1 台        │        │
│    │月25日16│（與上開│（現場查│        │        │大舞台1 台          │        │
│    │時20分止│編號之│獲賭客邱│        │        │超級大舞台2台       │        │
│    │        │地點相同│榮昌）  │        │        │金蘋果樂園1台       │        │
│    │        │）      │        │        │        │（以上均含IC板）    │        │
│    │        │        │        │        │        ├──────────┤        │
│    │        │        │        │        │        │顧客投入賭博機具內  │        │
│    │        │        │        │        │        │之代幣7150枚        │        │
│    │        │        │        │        │        ├──────────┤        │
│    │        │        │        │        │        │邱榮昌所得之賭資    │        │
│    │        │        │        │        │        │1700 元             │        │
├──┼────┼────┼────┼────┼────┼──────────┼────┤
│  │自95 年2│高雄縣甲│藉擺設右│商店負責│95年2月2│賭博性電子遊戲機具：│高雄地檢│
│    │月初起至│仙鄉寶隆│列之賭博│人葉彩蓮│5日16時2│超級瑪琍1台         │95年度偵│
│    │95年2 日│村中山光│性電子遊│        │0分許   │黃金樂透球瑪琍1台   │字第7284│
│    │26日18時│華路36號│戲機台與│        │        │（以上均含IC板）    │號      │
│    │40分止  │「寶隆跑│不特定人│        │        ├──────────┤        │
│    │        │山雞附設│賭博財物│        │        │賭資合計5840元      │        │
│    │        │卡拉OK店│（現場查│        │        │（機具內5240元、王  │        │
│    │        │」      │獲賭客王│        │        │榮三賭博所得600 元  │        │
│    │        │        │榮三）  │        │        │）                  │        │
└──┴────┴────┴────┴────┴────┴──────────┴────┘
附錄本判決論罪科刑法條：
刑法第267條
以賭博為常業者，處2 年以下有期徒刑，得併科1 千元以下罰金
。
電子遊戲場業管理條例第22條
違反第15條規定者，處行為人1 年以下有期徒刑、拘役或科或併
科新台幣50萬元以上250 萬元以下罰金。


司法院資訊處製作；財團法人民間司法改革基金會備份。
